【裁判字號】    95,簡,132
【裁判日期】    950630
【裁判案由】    綜合所得稅
【裁判全文】
臺北高等行政法院判決
                                     95年度簡字第00132號
原      告  甲○
被      告  財政部臺北市國稅局
代  表  人  張盛和（局長）住同上
上列當事人間因綜合所得稅事件，原告不服財政部中華民國94年
12月22日台財訴字第09400599360 號訴願決定，提起行政訴訟。
本院判決如下︰
    主  文
原告之訴駁回。
訴訟費用原告負擔。
    事  實
一、事實概要：
    緣原告民國（下同）91年度綜合所得稅結算申報，綜合所得
    總額為新臺幣（下同）3,578,823 元，經被告核定綜合所得
    總額為5,263,682 元，淨額為4,867,637 元，短漏報營利所
    得1,684,859 元，並就短漏所得稅額619,842 元，處罰鍰
    123,900 元。原告對罰鍰處分不服，申請復查，未獲變更，
    提起訴願，遂提起行政訴訟。
二、兩造聲明：
  (一)原告聲明：
    1.訴願決定及原處分均撤銷。
    2.訴訟費用由被告負擔。
  (二)被告聲明：
    1.駁回原告之訴。
    2.訴訟費用由原告負擔。
三、兩造之陳述：
  (一)原告主張之理由：
    1.豪華酒店股份有限公司（下稱豪華酒店）90年時曾有現金
      增資，但91年決議拍賣公司資產，委託會計師清算解散，
      將剩餘資產依股份多次歸還股東，原告其中一筆金額為
      1,684,480 元。豪華酒店會計人員告訴原告，該筆金額是
      屬於退還的股本，不必申報。因豪華酒店已解散，原告無
      從查證，為慎重起見，原告至被告所屬士林稽徵所，申請
      91年綜合所得稅資料清單，其餘的豪華酒店所得均有列出
      ，惟並無該筆1,684,480 元的資料，原告因此信以為減資
      不必申報。
    2.據查當時豪華酒店也認為是減資沒有申報，因為原告於92
      年5 月申請的清單中未見該筆資料，可見該筆91年所得，
      豪華酒店在92年3 月底仍未申報。又事後被告人員告知，
      該件清算案曾經因錯誤而補訂正，惟當時並無人告知豪華
      酒店有到被告處訂正資料之訊息，導致很多股東因減資訊
      息的錯誤而補繳稅款。
    3.被告是否慮及為何此案件有很多股東，因豪華酒店給的錯
      誤訊息導致大家補稅，這是大家自找麻煩嗎？被告復查決
      定，將我們這些無心之過的標準納稅義務人，解釋為無依
      法主動申報並繳納稅賦並無理由。原告認為補稅合理（原
      告業已補稅完畢），但罰鍰懇請鈞院撤銷。
  (二)被告主張之理由：
    1.按「納稅義務人已依本法規定辦理結算申報，但對依本法
      規定應申報課稅之所得額有漏報或短報情事者，處以所漏
      稅額兩倍以下之罰鍰。」為行為時所得稅法第110 條第1
      項所明定。次按「滯納金、利息、滯報金、怠報金、短估
      金及罰鍰等，除本法另有規定者外，準用本法有關稅捐之
      規定。但第6 條關於稅捐優先及第38條，關於加計利息之
      規定，對於罰鍰不在準用之列。」為稅捐稽徵法第49條所
      規定。
    2.原告辦理91年度綜合所得稅結算申報時，短漏報其本人之
      營利所得計1,684,859 元，短漏所得稅額619,842 元，被
      告原處分乃就短漏稅額，依前揭規定處0.2 倍罰鍰
      123,900 元﹝計算式：619,842 ×0.2 = 123,968 ；計至
      百元﹞。
    3.按稽徵機關提供個人所得資料，純屬基於便民服務之美意
      ，供納稅義務人辦理年度綜合所得稅結算申報之參考，尚
      難據為法律效果之主張，是被告均一再宣導，納稅義務人
      下載之個人所得資料，僅係查詢參考性質，仍應就各該個
      人當年度實際應申報之所得及稅籍資料作調整或修正後據
      實申報，不因稽徵機關有無提供所得資料而異，乃原告竟
      執以被告提供之所得資料不全而據為免罰，無非屬卸責之
      詞，要非可取。次按原告本年度確自豪華酒店領取系爭營
      利所得1,684,480元，有該公司填發之股利憑單附卷可稽
      ，此亦為原告所無爭執，依法本即應由原告自行誠實申報
      並繳納稅負，非待稽徵機關提供所得資料，是其既有應誠
      實申報之義務，不因稽徵機關有無提供所得資料而異，惟
      原告卻漏未申報，審其違章情節，核有該當處罰要件存在
      之事證，尚難僅以其本人誤認屬自有資金之返還，而得排
      除自行誠實申報義務之適用。又有所得即應納稅，乃所得
      稅之基本精神，而為現代國民之普世認知，原告本年度領
      有系爭應稅所得，卻漏未申報，被告原處分據之處以罰鍰
      ，自屬有據；至原處分從低處以0.2倍罰鍰，實已考量原
      告之違章情節所為之適切裁罰。是原告之主張，核無足採
      。
    理  由
一、行政訴訟法第229條第1項所定適用簡易程序之數額，業經司
    法院以92年9月17日院台廳行一字第23681號令增至新台幣20
    萬元，並定於93年1月1日實施。本件原告爭執之金額未逾新
    台幣20萬元，自應適用簡易程序事件，爰不經言詞辯論為判
    決。
二、按「納稅義務人已依本法規定辦理結算申報，但對依本法規
    定應申報課稅之所得額有漏報或短報情事者，處以所漏稅額
    兩倍以下之罰鍰。」為所得稅法第110 條第1 項所明定。
三、本件原告辦理91年度綜合所得稅結算申報，短漏報其本人取
    自豪華酒店之營利所得計1,684,859 元，短漏所得稅額619,
    842 元之事實，有股利憑單附原處分卷可稽，復為原告所不
    爭執，原被告乃就短漏稅額，處以0.2 倍罰鍰123,900 元﹝
    計算式：619,842 ×0.2=123,968 ；計至百元﹞，並無不合
    。原告雖主張其91年度領自豪華酒店之營利所得1,684,480
    元，至被告所屬士林稽徵所申請91年綜合所得稅資料清單，
    其餘的豪華酒店所得均有列出，惟並無該筆1,684,480 元的
    資料，原告因此信以為減資不必申報云云。然稽徵機關提供
    個人所得資料，係為便民服務，提供納稅義務人辦理年度綜
    合所得稅結算申報之參考，納稅義務人原不能以該清單作為
    申報所得稅之惟一依據，再納稅義務人當年度有如何之所得
    ，係屬於其個人管領範圍內之事項，其知之最詳，亦最能注
    意，尤不能以所得清單作為不予注意之籍口。原告既取得股
    利，即應申報，其主張認為減資無庸申報，即令屬實，亦係
    其對法令之誤解所致，雖可認為無短漏報故意，然其未向稅
    捐稽徵機關查詢此法令上之問題，以確認減資所得是否應申
    報，亦有應注意而不注意之過失，依照司法院釋字第275 號
    ：「人民違反法律上之義務而應受行政罰之行為，法律無特
    別規定時，不以故意為要件，有過失時亦應處罰」之意旨，
    其有過失，仍應受罰。
四、從而，原處分就原告短漏稅額處罰鍰123,900 元，並無違法
    ，訴願決定予以維持，亦無不合。原告訴請撤銷，為無理由
    ，應予駁回。
五、據上論結，本件原告之訴為無理由，爰依行政訴訟法第98條
    第3 項前段，判決如主文。
中    華    民    國    95     年     6    月     30  日
                              第三庭法  官 吳東都
上為正本係照原本作成。
本件以訴訟事件所涉及之法律見解具有原則性者為限，始得於本
判決送達後20日內向本院提出上訴狀並表明上訴理由，如已於本
判決宣示後送達前提起上訴者，應於判決送達後20日內補具上訴
理由（均按他造人數附繕本），且經最高行政法院許可後方得上
訴。
中    華    民    國    95     年      6   月     30  日
                                    書記官 張能旭


司法院資訊處製作；財團法人民間司法改革基金會備份。
